臺灣士林地方法院民事裁定
111年度消債救字第8號
聲  請  人  洪智卿  
代  理  人  林孜俞律師（法律扶助）
上列當事人因消費者債務清理事件（111年度消債清字第79號）
聲請救助，本院裁定如下：
    主  文
聲請駁回。
    理  由
一、債務人聲請清算而無資力支出消費者債務清理條例（下稱消
    債條例）第6條所定之費用者，得聲請法院以裁定准予暫免
    繳納。無資力支出費用之事由，應釋明之。關於更生或清算
    之程序，除本條例別有規定外，準用民事訴訟法之規定，消
    債條例第7條第1項、第2項、第15條分別定有明文。經分會
    准許法律扶助之無資力者，其於訴訟或非訟程序中，向法院
    聲請訴訟救助時，除顯無理由者外，應准予訴訟救助，不受
    民事訴訟法第108條規定之限制，雖為法律扶助法第63條所
    明定，惟得依消債條例清理債務之債務人，於申請法律扶助
    時，無須審查其資力，同法第13條第2項第3款亦有明文。是
    債務人固申請法律扶助獲准，尚無法釋明其無資力支出費用
    之事由，法院仍應就債務人之資力審酌是否准予訴訟救助。
　　又所謂無資力支出訴訟費用，係指窘於生活，且缺乏經濟信
    用，並無籌措款項以支出訴訟費用之信用技能者而言（最高
    法院89年度台聲字第164號裁定意旨參照）。且法院調查聲
    請人是否無資力支出訴訟費用，專就聲請人提出之證據為之
    ，如聲請人並未提出證據，或依其提出之證據，未能信其無
    資力支出訴訟費用之主張為真實，即應將其聲請駁回，無依
    職權調查或定期命補正之必要（最高法院88年度台抗字第16
    1號、101年度台聲字第64號裁定意旨參照）。
二、聲請意旨略以：本件聲請人係經財團法人法律扶助基金會台
    北分會（下稱法扶台北分會）准予扶助之無資力者，已向本
    院聲請清算，惟因目前無工作而無資力支付相關程序費用，
    爰依消債條例第7條第1項規定，聲請暫免繳納消債條例第6
    條所定之各項費用等語。
三、經查，聲請人主張其無資力支付相關程序費用，固據其提出
    法扶台北分會准予扶助證明書影本為憑。惟該扶助證明書「
    扶助理由資力部分」欄僅記載「得依消債條例清理債務之債
    務人」，並無聲請人係因無資力而獲准予法律扶助之相關記
    載。而依法律扶助法第13條第2項第3款規定，依消債條例聲
    請清理債務之債務人，於申請法律扶助時，本即無須審查其
    資力。是聲請人並非同法第63條所定「經分會准許法律扶助
    之無資力者」，本件仍應就其是否無資力支出本件各項程序
    費用之事實，進行調查。聲請人主張其因病無法工作而無收
    入乙節，故據其提出全民健康保險重大傷病核定審查通知書
    、國立臺灣大學醫學院附設醫院診斷證明書影本在卷可稽（
    見本院卷第46至56頁），堪可信為真實。然自聲請人所提之
    財產與收入狀況說明書、郵政存簿儲金簿內頁、財政部北區
    國稅局綜合所得稅核定通知書、全戶戶籍謄本影本觀之（見
    本院卷第10至11、78至82、88、90頁），聲請人不定期有勞
    保退休給付、行政院紓困補助、對其債務人太子汽車工業股
    份有限公司執行所得等項收入，其配偶仍有薪資收入，其有
    三子皆年約30歲至40歲之間，正值壯年而有工作能力，對聲
    明人均應負扶養義務，而本件僅徵收聲請費新臺幣1,000元
    ，縱嗣後需再徵收郵務費及人員差旅費，亦不過數千元之譜
    ，難認以聲請人上述資力有不能支付之情事。是據聲請人所
    提各項證據，尚不能令本院信其無資力支付清算程序各項費
    用之主張為真實。據上，聲請人聲請暫免繳納消債條例第6
    條所定之各項費用，於法未合，不應准許，應予駁回。
四、爰裁定如主文。
中　　華　　民　　國　　111 　年　　10　　月　　19　　日
                  民事第三庭法  官  江哲瑋
以上正本係照原本作成。
如不服本裁定，應於本裁定之正本送達後10日內向本院提出抗告
狀，並繳納抗告費新臺幣1,000元。　　　　　　　　　
中　　華　　民　　國　　111 　年　　10　　月　　19　　日
                            書記官  張祐誠